【裁判字號】    92,訴,189
【裁判日期】    920730
【裁判案由】    重傷害
【裁判全文】
臺灣基隆地方法院刑事判決                          九十二年度訴字第一八九號
    公  訴  人  臺灣基隆地方法院檢察署檢察官
    被      告  丙○○
    指定辯護人  本院公設辯護人乙○○
右列被告因重傷害案件，經檢察官提起公訴（九十二年度偵字第五三三號），本院判
決如左：
    主      文
丙○○傷害人之身體，處有期徒刑陸月，如易科罰金，以參佰元折算壹日。
    事      實
一、緣丙○○與甲○○二人本屬舊識；民國九十一年十二月三日下午三時三十分許，
    丙○○、甲○○二人在臺北縣瑞芳鎮○○路三十八號之土地公廟前不期而遇，嗣
    並因話不投機而互有爭執。丙○○雖旋即轉身離開，乃其對於先前之口角，並未
    能釋懷，更進而萌生傷害人身體之故意，趁甲○○在上開土地公廟前之階梯上抽
    煙散心而未能注意之機會，隨手拿取置放在土地公廟內之鐵畚箕乙支，由甲○○
    身後朝其頭部擊打；甲○○受創後，旋即倒地不起，乃丙○○見狀，仍不罷休，
    接續以上開鐵畚箕揮擊甲○○之雙臂，致甲○○受有創傷性顱骨骨折、腦出血等
    傷害。
二、案經被害人甲○○訴由臺北縣政府警察局瑞芳分局報請臺灣基隆地方法院檢察署
    檢察官偵查起訴。
    理      由
一、訊之被告丙○○固不否認曾於前揭時、地，以硬物擊打告訴人甲○○之頭部，致
    告訴人受有前揭傷害之事實，惟矢口否認有何傷害犯行，辯稱：因告訴人搶奪前
    揭土地公廟添油箱內之財物在先，伊始在不得已之情形下出手傷人，從而，伊之
    行為自非犯罪可比；又伊傷人之工具，實為前揭添油箱之鑰匙，而與土地公廟之
    鐵畚箕無關云云。經查：右揭事實業據被告於警詢時坦認在卷，核與告訴人指述
    之情節相符，且有財團法人臺灣地區煤礦礦工福利委員會瑞芳醫院九十二年四月
    九日礦福瑞字第九二００二三五號函暨告訴人「九十一年十二月三日下午三時五
    十分」急診病歷、長庚紀念醫院診斷證明書、財團法人長庚紀念醫院基隆分院九
    十二年五月三十日（92）長庚院基字第一一一０號函各乙件在卷可按。被告於偵
    查及本院調查、審理時，雖翻異其詞，改稱其傷害告訴人之行為實係肇因於告訴
    人搶奪財物之舉措云云，然被告並未將其曾經遭搶之經過報明員警乙節，業據被
    告坦認在卷，由此情節以觀，被告遇搶後之反應，確實與一般常人遭遇搶案後之
    反應有別，而足以啟人疑竇；參之被告於其父劉文龍在偵查中出庭作證以前，先
    係諉稱：「係伊父劉文龍要伊不要報警」；嗣證人劉文龍（被告之父）在偵查中
    出庭作證陳稱：「不知被告所稱被搶奪乙事」之後，被告始改稱：「伊確實未曾
    將遭搶乙事告知伊父劉文龍」等情節，顯見被告所為陳述，確有「因應庭訊狀況
    之不同而翻異其詞」之情狀，難以取信於人；更何況，果被告遭搶乙節屬實，則
    衡諸一般常情，其亦必於「因遭告訴人告訴傷害乙案而經員警約談」之際，立即
    向在場員警反應，以尋求庇護，並維護自身權益，乃被告竟遲至偵查中及本院開
    庭調查時，始為上開陳述，由此勾稽以觀，堪認被告所稱遭告訴人行搶云云，要
    屬臨訟杜撰以求飾卸之詞，不足採信。至被告固另聲稱「係持添油箱之鑰匙敲擊
    告訴人頭部」云云，惟被告所稱之「添油箱鑰匙」，長「八公分」，寬「四公分
    」，重「二百七十公克」等情節，有被告提出之上開鑰匙扣案可佐，並經本院當
    庭勘驗扣案鑰匙屬實，製有勘驗筆錄在卷可按。由上開鑰匙之長、寬及其總體大
    小以觀，被告倘係以「包覆握持」之方式握持上開鑰匙，則該鑰匙必因「人手」
    之「包覆」，而喪失其可供用以攻擊或防禦他人之可能性；倘被告係以「非」「
    包覆握持」之方式握持前揭鑰匙，則亦難以避免因手部與鑰匙接觸面積過小所造
    成之施力上之困難，準此，無論被告握持上開鑰匙之方式為何，被告所稱「持上
    開鑰匙傷人」乙節，自屬荒謬吊詭，難以想像；況且，案發當時被告係以「類似
    球棒」之物體擊打告訴人頭部及雙臂乙節，業據告訴人於本院調查時陳述明確，
    由此情節對照勾稽告訴人所受之傷勢以觀，告訴人所稱「類似球棒」之物，亦斷
    非上開扣案之鑰匙可比；再參之被告於警詢時確曾聲稱係持「鐵畚箕」傷人等語
    且被告於本院調查時，亦曾表示其於警詢中所為陳述，均係出於其自由意志等情
    節，本院因認被告於警詢中陳稱持「鐵畚箕」傷人之事實，較之被告在偵查中及
    本院調查時聲稱持「前揭鑰匙」傷人之過程，更為可採。綜上研析，被告所辯，
    無非卸責之詞；本件事證明確，被告傷害人身體之犯行，洵堪認定。
二、核被告所為，係犯刑法第二百七十七條第一項之傷害罪。公訴人雖稱告訴人經此
    傷害，罹有癲癇及右側肢體輕癱等症狀，已達「重傷」之程度，而認被告所為，
    係犯刑法第二百七十八條第一項之重傷害罪嫌云云，並舉前揭長庚醫院診斷證明
    書以為其論據，然查，本院為明告訴人病症是否重大不治或難治之傷，又其所受
    傷害是否已達肢體毀敗之程度等情節，旋職權函詢財團法人長庚紀念醫院基隆分
    院，經該院函覆以「其（告訴人）目前狀況可自行步行及進食，目前之後遺症為
    右側肢體輕癱，右手功能為拿筷子還不穩定，需以湯匙進食，另右腳肌力為三分
    （正常為五分），故無法單腳站立，但仍可自行步行（不需輔助器）」，此有財
    團法人長庚紀念醫院基隆分院九十二年五月三十日（92）長庚院基字第一一一０
    號函在卷可考；參諸告訴人亦曾到庭表示：「（法官問：現在身體狀況如何？）
    跟診斷書上所載一樣，被撞擊後手、腳不穩，腳可以走路不用借助儀器輔助但走
    不穩，手仍然可以拿東西，但也是拿不穩」；「（法官問：除了手、腳之外，身
    體上尚有何其他傷害？）我走路有時會頭暈」；「（法官問：病況最壞情況是否
    即是如此？）對，醫生說繼續作復健有可能會康復，如果復健無效，我的情況最
    壞就是跟目前一樣，手拿東西拿不穩，腳走路走不穩」等情節，顯見告訴人所受
    傷勢雖屬重大，然其影響主要均係在「手」、「腳」等肢體部位；且告訴人之「
    手」、「腳」等肢體功能雖均有所減損，然此一功能減損皆尚未達功能「毀敗」
    （「效用」全部的且永遠的喪失）之程度。按刑法第十條第四項第六款所謂其他
    於身體或健康有重大不治或難治之傷害，係指不合於前五款所列舉之重傷，始有
    其適用（最高法院四十八年臺上字第一九四號、二十五年上字第四六八０、五十
    四年臺上字第四六０號判例可資參照）；又刑法第十條第四項第四款所謂毀敗一
    肢以上之機能，係指肢體因傷害之結果完全喪失其效用者而言，初不以驗斷時之
    狀況如何為標準。如經過相當之診治而能回復原狀，或雖不能回復原狀而僅祇減
    衰其效用者，仍不得謂為該款之重傷（最高法院二十八年一０九八號判例可資參
    照）。查本案告訴人所受之傷害，對其身體功能之影響，既係集中在「手」、「
    腳」等肢體部位，則因刑法第十條第四項第四款已有列舉之規定，而不應適用同
    條項第六款以為判斷告訴人傷勢是否已達「重傷」之準據；至告訴人目前之「手
    」、「腳」肢體功能固均屬有所減損，惟其皆尚未達功能「毀敗」（「效用」全
    部的且永遠等喪失）之程度，已如前述，從而，告訴人所受傷害，即因未能符合
    刑法第十條第四項第四款「毀敗」之要件，而不能被評價為刑法上之「重傷」，
    公訴意旨漏未斟酌此點，而認被告係犯刑法第二百七十八條第一項之重傷害罪名
    云云，容有未洽，惟其起訴之基本事實既屬同一，本院自應予以審理，並職權變
    更起訴法條。爰審酌被告動輒因細故傷人，顯見其行為控制力欠佳，又其持鐵畚
    箕擊打告訴人導致告訴人所受之傷害，雖因不符合刑法重傷之定義，而未至重傷
    害之程度，惟衡諸告訴人所受傷勢確實嚴重，且必須長期復健，否則勢難完全康
    復，乃被告於開庭之際，仍毫無悔意，且迄未與告訴人達成和解、賠償告訴人所
    受損害等一切情狀，量處如主文所示之刑，以示懲儆，併諭知易科罰金之折算標
    準。至被告持以擊打告訴人之鐵畚箕，雖係其供犯罪所用之物，然既未據扣案，
    並已經被告丟棄等情節，業據被告自陳在卷，爰不就此另為沒收之諭知，併此說
    明。
據上論斷，應依刑事訴訟法第二百九十九條第一項前段、第三百條，刑法第二百七十
七條第一項、第四十一條第一項前段，罰金罰鍰提高標準條例第一條前段、第二條，
判決如主文。
本案經檢察官王亞樵到庭執行職務。
中      華      民      國      九十二      年      七      月  三十    日
                                臺灣基隆地方法院刑事第三庭
                                    審判長  法  官  林火炎
                                            法  官  何怡穎
                                            法  官  王慧惠
右正本證明與原本無異。
對於本件判決如有不服，應於收受送達後十日內，向本院提出上訴書狀，上訴於臺灣
高等法院，並按他造當事人之人數附具繕本。
                                            書記官  吳麗雲
中      華      民      國      九十二      年      八      月    一    日
附錄論罪法條
刑法第二百七十七條第一項：
傷害人之身體或健康者，處三年以下有期徒刑、拘役或一千元以下罰金。


司法院資訊處製作；財團法人民間司法改革基金會備份。
